【裁判字號】    99,交聲,2674
【裁判日期】    990903
【裁判案由】    交管條例聲異
【裁判全文】
臺灣板橋地方法院交通事件裁定        99年度交聲字第2674號
原處分機關  交通部公路總局臺北區監理所
異  議  人
即受處分人  甲○○
上列異議人因違反道路交通管理處罰條例事件，對於交通部公路
總局臺北區監理所民國98年2 月27日所為之裁決（原處分案號：
北監自裁字第裁40-AEX088287、40-AEW541595號），聲明異議，
本院裁定如下：
    主  文
異議均駁回。
    理  由
一、原處分意旨略以：異議人即受處分人甲○○先於民國97年7
    月1 日1 時15分許，在臺北市信義區○○○道路，因未領有
    駕駛執照駕駛車牌號碼0411-ER 號小型車違規，又於97年7
    月14日日7 時50分許，在臺北市○○○路，再因未領有駕駛
    執照駕駛車牌號碼0411-ER 號小型車違規，先後為臺北市政
    府警察局信義分局警備隊、中正一分隊執勤員警分別以北市
    警交大執字第AEX088287 號、AEW541595 號舉發違反道路交
    通管理事件通知單（下均稱舉發通知單）逕行舉發，異議人
    未於應到案時間前向原處分機關陳述意見或繳納罰鍰，原處
    分機關遂於98年2 月27日，分別以北監自裁字第裁40-AEX08
    8287號違反道路交通管理事件裁決書（下稱第一件裁決書）
    、北監自裁字第裁40-AEW541595號違反道路交通管理事件裁
    決書（下稱第二件裁決書），均依道路交通管理處罰條例第
    21條第1 項第1 款及違反道路交通管理事件統一裁罰基準及
    處理細則之規定，各裁處罰鍰新臺幣（下同）1 萬2000元。
二、異議意旨略以：異議人於98年3 月3 日陸陸續續收到有關車
    號0411-ER 號自用小客車的罰單共3 張，及上開第一件、第
    二件裁決書，異議人馬上跑去板橋監理站詢問沒結果，又叫
    我去報案，我去了板橋分局他們又推說去戶籍所在地報案，
    板橋新海分局說了一堆也沒結果，叫我到樹林監理站寫聲明
    異議，寫完後沒辦法只好跑去罰單上的臺北市信義分局報案
    ，他們才受理。異議人收到汽車罰單並非異議人字跡，且異
    議人完全不認識車主，更不可能開車主的車，試問車有可能
    借給不認識的人嗎？異議人願跟車主對質，因這根本是偽造
    文書，造成異議人很大的困擾，異議人心有不服。爰為此聲
    明異議請求鈞院撤銷原處分云云。
三、按受處分人不服道路交通管理處罰條例第8 條所定主管機關
    所為之處罰者，得於接到裁決書之翌日起20日內，向管轄地
    方法院聲明異議，道路交通管理處罰條例第87條第1 項定有
    明文。次按聲明異議，應以司法狀紙，敘述異議之理由，提
    出於原處分機關為之。此係交通異議事件之程序規定，受處
    分人之聲明異議須合於此項程序規定，法院始得為實體上之
    審查。又按交通法庭認聲明異議不合法律上之程式，且無從
    補正者，應以裁定駁回之，道路交通案件處理辦法第18條前
    段亦有明文。復按處理違反道路交通管理事件，有關文書送
    達之程序，依行政程序法之規定，違反道路交通管理事件統
    一裁罰基準及處理細則第5 條亦有明文規定。而行政程序法
    就送達部分之規定為：「送達，於應受送達人之住居所、事
    務所或營業所為之」、「於應送達處所不獲會晤應受送達人
    時，得將文書付與有辨別事理能力之同居人、受雇人或應送
    達處所之接收郵件人員」行政程序法第72條第1 項前段、第
    73條第1 項亦分別規定甚明。
四、經查：
（一）上開第一件及第二件裁決書均經以郵寄掛號方式，於98年
      3 月3 日10時30分投遞至異議人位於臺北縣板橋市○○路
      216 巷59號3 樓，由異議人之同居人即其配偶陳怡瑄收受
      而為送達，此有上開交通部公路總局臺北區監理所北監自
      裁字第AEX088287 號、第AEW54159 5號送達證書共2 紙附
      卷足憑。且上開送達地址係異議人之戶籍地址，有個人基
      本資料查詢結果一紙附卷可參，亦係異議人之實際住所（
      此觀本件聲明異議狀上亦以上開地址為其實際居住地址即
      明），是依首揭法條規定說明，上開二裁決書業於98年3
      月3 日合法送達於異議人。
（二）是異議人如對交通部公路總局臺北區監理所為之上開裁決
      不服欲提起聲明異議，依照前開法條說明，其20日之合法
      提出聲明異議期間即係自98年3 月4 日（即其同居人收受
      上開該裁決書之翌日）起算至98年3 月23日止，而異議人
      戶籍地位在臺北縣板橋市○○路216 巷59號3 樓，與原處
      分機關之間（原處分機關之機關地址：臺北縣樹林市○○
      路248 巷7 號），依法院訴訟當事人在途期間標準第4 條
      第1項 第2 款及第2 條第1 項規定，在途期間為2 日，故
      以98年3 月25日為期間末日而屆滿。
（三）然異議人未於上開期日前聲明異議，卻遲至99年8 月17日
      始向原處分機關提出本件聲明異議，有交通部公路總局臺
      北區監理所自用車裁罰課收文章戳印一枚附於聲明異議狀
      上足參，是異議人本件聲明異議，均已逾20日之法定異議
      期間，揆諸前揭說明，該聲明異議自不合法律上之程式，
      且屬無從補正之事項，異議人之聲明異議，於程序上既已
      不合法，是其所提異議理由（即無照駕駛人非伊本人而係
      遭冒名云云），本院自無從加以審究。
五、縱上所述，本件異議人於合法收受本件裁決書後，逾20日之
    聲明異議期間始為本件聲明異議，本件聲明異議不合法律上
    之程式，且無從補正，均應予駁回。
據上論斷，應依道路交通管理處罰條例第87條第2 項，道路交通
案件處理辦法第18條前段，裁定如主文。
中    華    民    國    99    年    9     月    3     日
                        交通法庭  法  官  黃司熒
以上正本證明與原本無異。
如不服本裁定，應於裁定送達後5 日內，向本院提出抗告狀（應
附繕本）。
                                  書記官  屠衛民
中    華    民    國    99    年    9     月    3     日

司法院資訊處製作；財團法人民間司法改革基金會備份。
